最高法院刑事判決　　　　　　　　　 111年度台上字第1311號
上　訴　人　許永洲


上列上訴人因誣告案件，不服臺灣高等法院臺中分院中華民國11
0年10月12日第二審判決（110年度上訴字第1446號，起訴案號：
臺灣彰化地方檢察署109年度偵字第13154號），提起上訴，本院
判決如下：
    主  文
上訴駁回。
    理  由
按刑事訴訟法第377 條規定：上訴於第三審法院，非以判決違背
法令為理由，不得為之。是提起第三審上訴，應以原判決違背法
令為理由，係屬法定要件。如果上訴理由書狀並未依據卷內訴訟
資料，具體指摘原判決不適用何種法則或如何適用不當，或所指
摘原判決違法情事，顯與法律規定得為第三審上訴理由之違法情
形，不相適合時，均應認其上訴為違背法律上之程式，予以駁回
。  
查：
本件原判決：
㈠撤銷第一審之科刑判決，改判仍依想像競合犯之例，從一重論
  處上訴人乙○○犯誣告罪刑（以一行為觸犯誣告罪、偽證罪，
  處有期徒刑5 月），已綜合卷內所有證據資料及調查證據之結
  果，敘明認定上訴人有原判決犯罪事實欄一所載之誣告、偽證
  犯行之得心證理由。
㈡對於上訴人否認犯罪所辯：告訴人甲○○確實有在民國107年7
  月2 日之前就用匿名電話及公共電話騷擾我的員工，且在同日
  傳送簡訊給我，表示鈜洲生技有機農場股份有限公司（下稱鈜
  洲公司）販賣偽農藥，但簡訊已經被移除了，而我的3、4位朋
  友有打電話或傳簡訊跟我說，他們也有收到告訴人所傳送關於
  鈜洲公司販賣偽農藥之訊息。因為告訴人所為影響公司營運，
  我才去警局備案，警方叫我做筆錄，我賣的是有機資材，不是
  偽農藥，因為我後續沒有積極蒐證，告訴人才會獲得不起訴處
  分，我並沒有誣告告訴人或偽證等語，以及其原審辯護人為其
  辯護稱：⒈告訴人既有於107年7月2 日下午打電話給上訴人之
  員工，應有可能於此時間前後傳簡訊給上訴人，上訴人於提告
  時必有此訊息存在，然因警方當時未予採證，嗣後告訴人移除
  手機簡訊，亦可認上訴人提告並非全然無因。告訴人於第一審
  證稱其沒有在該日下午傳訊息給上訴人等語，與截圖內容不符
  ，顯屬虛偽陳述，即難以此認上訴人有誣告罪行。況上訴人主
  張告訴人傳送訊息給上訴人一節，並不該當於誹謗罪應有意圖
  散布於眾之構成要件，難認上訴人有誣告之犯行。⒉上訴人雖
  指陳有3、4位朋友收到告訴人不實之訊息，然係單純指控，並
  未提出資料以供傳訊，客觀上即無使告訴人受刑事訴追之危險
  。依告訴人於原審所證內容可知，告訴人在107年5月24日調查
  局查扣後，107年7月2 日之前因故退出群組之前，即在自己所
  在地或農民大學LINE等相關群組發布訊息，且所散布之內容品
  項逾越其檢舉範圍，故其在重新加入群組後，即可密集發出圖
  片訊息。是告訴人既有在107年5月24日調查局查扣後，在相關
  群組發布訊息而經相關人士口耳相傳，為上訴人所知悉，上訴
  人之申告內容並非全然無因，應不構成誣告罪等語，如何認為
  均不可採等情，詳予指駁（見原判決第2至8頁）。
經核原判決之採證認事並無違反經驗法則、論理法則，亦無任
  意推定犯罪事實、違背證據法則、判決理由不備、理由矛盾或
  不適用法則、適用法則不當之違誤；且本件之科刑，並未逾法
  定刑度，亦無濫用量刑職權之情事，自難率指為違法。
再：
㈠原判決已綜合上訴人於偵查中之陳述，以及上訴人於偵查中所
  提供顯示「甲○○  下午1：56  甲○○移除了對話… 」、「
  戴柏堯  6月30日  你和戴柏堯互相揮… 」之截圖等證據資料
  ，說明如何無從證明告訴人有於107年7月2 日下午打電話給上
  訴人公司之員工後，有傳送上開訊息予上訴人之理由（見原判
  決第7頁），核與卷內資料並無不符。
㈡刑事訴訟法第379 條第10款固規定，依本法應於審判期日調查
  之證據而未予調查者，其判決當然違背法令。但應行調查之證
  據範圍，在同法並未定有明文，該項證據，自係指第二審審判
  中已存在之證據，且與待證事實有重要關係，在客觀上認為應
  行調查者而言。依卷內資料，上訴人及其原審辯護人於原審審
  判期日，經原審審判長詢以「有無其他證據提出或聲請調查」
  時，均答稱：「沒有」（見原審卷第89至90頁）。原審認上訴
  人本件誣告、偽證犯罪之事證已明，未再贅為其他無益之調查
  及論述，亦難謂有調查證據職責未盡或判決理由未備之違誤。
㈢個案情節不一，尚難比附援引。原判決已調取臺灣彰化地方檢
  察署107年度偵字第12854號告訴人被訴誹謗案件之卷宗，說明
  該案係經檢察官偵查結果，認上訴人並未提出任何事證以資證
  明告訴人確有傳送不實指控訊息予上訴人之友人及上訴人，而
  為不起訴處分確定（見原判決第3 頁），另說明上訴人之原審
  辯護人主張上訴人所提之內容不該當於誹謗罪構成要件，應無
  誣告之犯意等語，如何不可採等旨（見原判決第6至7頁）。而
  依本院107 年度台上字第1853號判決所載：「行為人申告內容
  雖屬虛偽，且意在使人受刑事或懲戒處分，倘被誣告人並無因
  而受有刑事或懲戒處分之危險，亦不成立該罪。又告訴乃論之
  罪，其告訴應自得為告訴之人知悉犯人之時起，於6 個月內為
  之，如其告訴已逾告訴期間，偵查中應為不起訴處分，審判中
  應為不受理判決，刑事訴訟法第237條第1項、第252條第5款、
  第303條第3款分別定有明文。行為人虛構事實申告他人犯告訴
  乃論之罪，如其告訴已逾期，因自始欠缺訴追條件，而無從追
  訴、處罰，案經檢察官偵查後為不起訴處分確定，被誣告人既
  無因而受刑事處分之危險，自不成立誣告罪」，旨在說明所申
  告者如係告訴逾期等自始欠缺訴追條件而無從追訴、處罰者而
  言，與本件情節不同，自無從援引上開判決意旨而為上訴人有
  利之認定。
上訴人之上訴意旨並未依據卷內訴訟資料，具體指摘原判決有
  何違背法令之情形，仍執前詞並以其主觀意見，泛稱：原審故
  意忽略告訴人主動移除對話，反指係上訴人設定告訴人為黑名
  單，才使訊息不存在，有不依證據認定之違法，復未調查LINE
  通訊軟體所示移除對話訊息之真意為何，有調查證據職責未盡
  之違法，另上訴人既指告訴人係傳訊給上訴人，並非向大眾散
  布，與誹謗罪要件不符，不可能使告訴人受刑事或懲戒處分之
  危險，依本院107 年度台上字第1853號判決意旨，自不構成誣
  告罪等語，僅就原審採證認事適法職權行使及原判決已明白論
  斷之事項，再為爭執，核與法律規定得為第三審上訴理由之違
  法情形不相適合。
綜上，應認上訴人之上訴為違背法律上之程式，予以駁回。
據上論結，應依刑事訴訟法第395條前段，判決如主文。
中    華    民    國   111    年    3     月    17    日
                  刑事第四庭審判長法  官  林  立  華  
                                  法  官  謝  靜  恒  
                                  法  官  林  瑞  斌  
                                  法  官  王  敏  慧  
                                  法  官  李  麗  珠  
本件正本證明與原本無異
                                  書記官
中    華    民    國   111    年    3     月    22    日